臺灣高等法院臺中分院刑事判決　　　　　民國九十三年度交上易字第一一七九號
　　上　訴　人　臺灣臺中地方法院檢察署檢察官
　　被　　　告　丙○○
右上訴人因被告過失傷害案件，不服臺灣臺中地方法院中華民國九十三年八月六日第
一審判決（民國九十三年度交易字第三○八號，起訴案號：臺灣臺中地方法院檢察署
民國九十二年度偵字第二二三七○號），提起上訴，本院判決如左：
    主  文
原判決撤銷。
丙○○因過失傷害人致重傷，處有期徒刑柒月。
    事  實
一、丙○○於民國九十二年六月五日夜間，駕駛車牌號碼ＰＤ—００五六號自用小客
    貨車，沿臺中縣后里鄉○○路，由西往東方向行駛，於同日晚上十時三十分許，
    途經甲后路與成功路口欲左轉成功路時，原應注意行駛至交岔路口轉彎時，轉彎
    車應讓直行車先行。而依當時情形，天候晴朗、夜間有照明、道路無障礙物、視
    距良好，又無其他不能注意之情事，竟能注意而疏未注意及此，致撞及對向由丁○○所騎乘，沿甲后路由東往西方向直行前來，亦疏未注意車前有小客貨車正欲
    左轉彎狀況之車牌號碼ＴＫＮ—七０五號輕型機車，使丁○○因而受有腹部鈍傷
    併脾臟破裂、頸椎及胸椎骨折併半身癱瘓之重傷害。丙○○於肇事後，立即委請
    附近民眾報警處理，自首犯罪而接受裁判。
二、案經被害人丁○○之妻乙○○○訴由臺中縣警察局大甲分局報告臺灣臺中地方法
    院檢察署檢察官偵查起訴。
    理  由
一、訊據被告丙○○對於右揭事實坦承不諱，核與告訴人乙○○○指訴之情節相符，
    並有道路交通事故現場圖、道路交通事故調查報告表（一）、（二）各一紙、照
    片十九張附卷可稽。而被害人丁○○確因本件車禍受傷，經送醫診治數月歷經多
    次手術後仍無法痊癒，其外傷性頸椎骨折合併脊髓損傷、雙上肢無力、下半身癱
    瘓，左側橈骨骨折、脾臟破裂切除，呼吸衰竭，亦有診斷證明書二紙在卷可參，
    是其所受之傷害顯已合於刑法第十條第四項第六款所定「其他於身體或健康，有
    重大不治或難治之傷害」之重傷害程度無訛。按汽車行駛至交岔路口轉彎時，轉
    彎車應讓直行車先行，道路交通安全規則第一百零二條第一項第六款訂有明文。
    本件事故當時天候晴朗、夜間有照明、道路無障礙物、視距良好，有道路交通事
    故調查報告表在卷足參。被告於前揭時地駕駛車輛自應注意上述規定，且依其狀
    況，又非不能注意，竟疏未注意，以致肇事致人受傷，其行為自有過失。再本件
    經送請鑑定肇事責任後，亦認「丙○○駕駛ＰＤ—００五六號自用小客貨車左轉
    未讓直行車先行，且佔用來車道搶先左轉為肇事為肇事原因」，有臺灣省臺中縣
    區車輛行車事故鑑定委員會九十三年二月十九日中縣鑑字第九二０一一六七號函
    及所附之鑑定意見書各一紙附卷足憑；經送請覆議後，仍同此認定，認「丙○○
    駕駛自小客貨車，行經行車管制號誌交叉路口，左轉未讓對向直行車先行，為肇
    事主因。丁○○駕駛輕機車，行經行車管制號誌交岔路口，未注意車前狀況，為
    肇事次因」，有臺灣省車輛行車事故覆議鑑定委員會九十三年五月二十七日府覆
    議字第九三一０三一八號函及所附之覆議意見書各一紙在卷足證，是以被告之自
    白應與事實相符。又臺灣省臺中縣區行車事故鑑定委員會雖認被害人丁○○無肇
    事因素，惟被害人丁○○行經行車管制號誌交岔路口，亦有疏未注意車前狀況之
    過失，是以前開鑑定結果關於被害人丁○○無肇事因素部分為本院所不採，附此
    敘明。雖被害人丁○○行經行車管制號誌交岔路口，未注意車前狀況，為肇事次
    因，就本件車禍之發生亦有過失，然仍無解於被告過失責任之成立。是被告之過
    失行為與被害人之受重傷害間具有相當因果關係。本件事證明確，被告犯行應堪
    認定。
二、核被告丙○○所為，係犯刑法第二百八十四條第一項後段之過失傷害致重傷罪。
    又被告於肇事後即向警報案接受偵訊並坦承肇事，有警訊筆錄可按，為對於未發
    覺之罪自首而接受裁判，應依法減輕其刑。原審雖予被告論科，惟據被害人丁○○之妻即告訴人乙○○○到庭陳稱：被告自事故發生後，未曾探視過被害人，在
    調解賠償過程中，答應三天內回覆消息，一去不予置理，毫無誠意等語，被告
    亦坦承迄未為任何賠償屬實，足見被告犯後態度不佳，檢察官上訴意旨以被告已
    致人重殘，又不願為賠償，原審處以有期徒刑五月，量刑過輕等情，核屬可採，
    應由本院將原判決撤銷改判，爰審酌被告之過失程度、所生之危害、肇事後之態
    度及被害人因而受傷，亦同有過失，且被告尚未與被害人達成民事和解賠償等一
    切情狀，判處如主文第二項所示之刑，以資懲儆。
據上論斷，依刑事訴訟法第三百六十九條第一項前段、第三百六十四條、第二百九十
九條第一項前段，刑法第二百八十四條第一項後段、第六十二條前段，罰金罰鍰提高
標準條例第一條前段，判決如主文。
本案經檢察官甲○○到庭執行職務。
中     華     民     國     九十三     年     十一     月      三       日
                                   臺灣高等法院臺中分院刑事第二庭
                                   　　　審判長法  官  羅  禮  政
                                   　　　　　　法　官　蔡　聰　明
                                   　　　　　　法　官  陳  欣  安
右正本證明與原本無異。
不得上訴。
                                               書記官  紀  美  鈺
中     華     民     國     九十三     年     十一     月      五       日
                                                              　　　　　Ｆ
